臺灣高等法院民事裁定  
111年度抗字第830號
抗  告  人  黃昱霖  
代  理  人  吳文君律師
相  對  人  黃正雄  
            黃麗卿  
            邱素珍  
            黃品儒  
            黃世賢  

            黃有諒  

            吳黃員  
            蘇黃菊子
            黃永燦  
            黃永芳  
            黃思維  
            黃永裕               
上列當事人間分割共有物強制執行事件，抗告人對於中華民國11
1年4月1日臺灣士林地方法院111年度執事聲字第12號裁定提起抗
告，本院裁定如下：
    主  文
抗告駁回。
抗告程序費用由抗告人負擔。　　
    理  由
一、異議及抗告意旨略以：原法院民事執行處（下稱原執行法院
    )110年度司執字第15601號分割共有物執行事件（下稱系爭
    執行事件）於民國(下同)110年11月10日進行第一次拍賣程
    序(下稱系爭拍賣程序)，相對人投入原執行法院所設標匭之
    投標書(下稱系爭投標書)欠缺簽名或蓋章，其投標行為無效
    。雖相對人於系爭投標書之姓名欄記載「詳附件一(下稱附
    件一)」，代理人欄記載「詳附件二(下稱附件二)」(下就附
    件一、二合稱系爭附件)，然系爭附件並非系爭投標書之一
    部，且系爭投標書之簽名欄及其他空白處足供相對人蓋章或
    簽名於其上，系爭投標書既未經相對人簽名或蓋章於其上，
    核與地方法院民事執行處不動產投標參考要點(下稱投標參
    考要點)第18點第12款規定、司法院民事廳官方網站公告事
    項有違，依民法第73條本文規定，相對人之投標為無效。伊
    依法聲明異議，遭原執行法院司法事務官於111年1月21日以
    110年度司執字第15601號裁定駁回(實為處分，下稱原處分)
    ，伊對之提出異議，遭原法院於111年4月1日以111年度執事
    聲字第12號裁定駁回(下稱原裁定)，均有違誤，爰提起抗告
    ，請求廢棄原裁定等語。
二、按「投標人應以書件密封，投入執行法院所設之標匭。前項
    書件，應載明左列事項：投標人之姓名、年齡及住址。願
    買之不動產。願出之價額。」、「有下列情形之一者，應
    認為投標無效....：投標書既未簽名亦未蓋章」，強制執
    行法第87條及投標參考要點第18點第12款分別定有明文。又
    執行法院拍賣不動產，依強制執行法第81條規定，應由法院
    先期公告，載明不動產所在地、種類及其他應記明之事項與
    拍賣最低價額等項，由投標人依同法第87條以書件載明投標
    人之姓名、年齡及職業，願買之動產及願出之價格，密封投
    入執行法院所設之標匭，於應買之買賣標的物一致，且投標
    人中所出之最高價已達於拍賣最低價額時，即可為合法拍定
    ，而成立買賣契約（最高法院82年度台抗字第337號裁定參
    照)。另法院認定投標是否有效時，應依投標書各項記載之
    外觀，為整體與綜合之考量，並依其投標能否確保投標之秘
    密性及正確性，客觀認定之；凡足以確定其投標應買之不動
    產與拍賣之不動產具有同一性者，且無其他無效事由時，其
    投標即應認為有效（辦理強制執行事件應行注意事項第50點
    第4款參照）。
三、經查：
　㈠第三人吳翊綺與相對人間分割共有物強制執行事件(即系爭執
    行事件)，吳翊綺向原執行法院聲請變價拍賣坐落新北市○○
    區○○段000地號土地原執行法院定於110年11月10日進行系爭
    拍賣程序，拍賣最低價額為新台幣(下同)1,476萬元，相對
    人及異議人均有投標，相對人之投標書姓名欄記載「詳附件
    一」，並以附件一表格臚列相對人之姓名、身分證字號、出
    生年月日、住址、連絡電話等基本資料，相對人均在附件一
    之簽章欄用印，且相對人黃世賢、邱素貞、黃品儒(下合稱
    黃世賢3人)委由相對人黃有諒代理投標，相對人吳黃員、蘇
    黃菊子、黃永燦、黃永芳、黃永裕、黃思維(下合稱吳黃員6
    人)委由第三人陳菁華代理投標，黃世賢3人、吳黃員6人及
    黃有諒、陳菁華分別在附件二之投標人及代理人之簽章欄用
    印，司法事務官以相對人之投標非無效標，且應買價格2,10
    7萬335元，高於投標底價及次順位投標人之價格，因而宣布
    相對得標等情，有拍賣不動產筆錄、系爭投標書、系爭附件
    及委任狀等影本在卷可憑(見原法院卷第28至31頁)，堪可認
    定。
　㈡抗告人主張：系爭投標書之簽名欄及其他空白處足供相對人
    蓋章或簽名於其上，系爭附件係相對人內部約定文件，非屬
    地方法院民事執行處不動產投標參考要點所指之投標書，自
    不應視為投標書之延伸或補充云云。惟查:　　
　⒈相對人人數達12人，系爭投標書之投標人欄位不敷逐一填載
    相對人之姓名、基本資料及簽章，縱令為之，字跡易有模糊
    不清或難以辨識之虞，且內容過於複雜，則相對人以附件一
    載明投標人之姓名、身分證字號、出生年月日、住址、連絡
    電話及在其上蓋章，合於強制執行法第87條第2項規定，並
    無投標參考要點第18點第12款之「投標書既未簽名亦未蓋章
    」情形。又整體觀察系爭投標書及附件ㄧ，足以特定投標人
    為相對人，且相對人均於附件ㄧ投標人姓名欄蓋章，自屬有
    效。至於附件一未記載執行案號及加蓋騎縫章等節，然經核
    其上所載投標人與投標保證金封存袋所載投標人相符(見原
    法院卷第27、28頁)，可認相對人對於投標之標的、金額及
    條件知悉甚詳，並出於本意進行投標，投標主體及內容並無
    不明確情事，況加蓋騎縫章亦非投標之法定方式，不影響投
    標效力，是抗告人主張系爭投標書投標人欄未經相對人簽名
    或蓋章，不符合法定要式，依民法第73條本文規定無效云云
    ，自無足採。
　⒉抗告人主張：附件二「共同法拍投標協議書」係相對人內部
    約定共同投標之協議，不得引為系爭投標書之附件云云。惟
    觀諸附件二之內容，係將代理人及投標人本人之基本資料臚
    列表格，並經黃世賢3人、吳黃員6人及黃有諒、陳菁華蓋章
    (見原法院卷第32頁)，並非「共同法拍投標協議書」，抗告
    人前開主張，亦無可採。
四、綜上所述，原處分駁回抗告人之聲明異議，並無不合。原裁
    定維持原處分駁回抗告人之聲明異議，亦無違誤，抗告意旨
    指摘原裁定不當，求予廢棄，為無理由，應予駁回。
五、爰裁定如主文。
中　　華　　民　　國　　111 　年　　9 　　月　　8 　　日
                    民事第二十四庭
                        審判長法  官  鍾素鳳
                              法  官  郭俊德
                              法  官  楊雅清
正本係照原本作成。
本裁定除以適用法規顯有錯誤為理由外，不得再抗告。如提起再
抗告，應於收受送達後10日內委任律師為代理人向本院提出再抗
告狀。並繳納再抗告費新臺幣１千元。
中　　華　　民　　國　　111 　年　　9 　　月　　8 　　日
　　　　　　　　　　　    　　書記官  陳惠娟